臺灣臺南地方法院刑事判決　　　　　　　 96年度訴字第276號
公　訴　人　臺灣臺南地方法院檢察署檢察官
被　　　告　丙○○
　　　　　　甲○○
　　　　　　　　　　　3樓
上列被告因偽證案件，經檢察官提起公訴（96年度偵字第1924號
），本院判決如下：
    主  文
丙○○證人，於執行審判職務之公署審判時，於案情有重要關係
之事項，供前具結，而為虛偽陳述，累犯，處有期徒刑貳年捌月
，減為有期徒刑壹年肆月。
甲○○證人，於執行審判職務之公署審判時，於案情有重要關係
之事項，供前具結，而為虛偽陳述，累犯，處有期徒刑貳年，減
為有期徒刑壹年。
    事  實
一、丙○○曾於民國八十二年間因槍砲、麻藥案件，分別經法院
    判處有期徒刑二年二月、三年十月，應執行有期徒刑五年十
    月確定，入監執行後，於八十四年十二月七日縮短刑期假釋
    出監，嗣於假釋期間之八十五年間另因麻藥案件，經法院判
    處有期徒刑四月確定，上開假釋因此被撤銷，入監執行殘刑
    三年二月又十一日，於九十一年四月三十日縮刑期滿執行完
    畢。仍不知悔改，明知戊○○於九十四年十一月八日晚上十
    時五十分許，在臺南市○區○○路四段「小北夜市」第六十
    號「老李螺肉店」攤位，確有持切生魚片之長刀（下稱生魚
    片刀）一支，與持尖刀一把之丙○○，共同朝甲○○之右手
    臂、右手腕、右手指、右大腿、左腹部下方、左胸、右胸等
    身體部位揮砍，致甲○○受有右背穿刺傷約四公分併右側血
    胸、右上臂約十公分撕裂傷、右前臂約三公分、右手掌約二
    公分撕裂傷、前腹壁左側二處穿刺傷各約二公分及三公分、
    右大腿約四公分撕裂傷等多處切割傷之傷害等情，竟在本院
    九十五年度訴字第四六五號及臺灣高等法院臺南分院九十六
    年度上訴字第二三一號丙○○、戊○○共同殺人未遂案件（
    下稱另案殺人未遂案件）審理中，於執行審判之公署審判時
    ，基於偽證之犯意，以證人之身分就「戊○○是否有持生魚
    片刀砍殺甲○○」此一對於案情有重要關係之事項，於九十
    五年八月二十八日、九十六年三月二十八日審理庭時供前具
    結，證稱：戊○○當時是過來勸架云云，故意隱匿戊○○持
    刀砍殺甲○○之事實，而為戊○○未砍殺甲○○之虛偽陳述
    ，足以使司法裁判權有陷於錯誤之虞。
二、甲○○曾於八十五年間因盜匪、麻藥案件，經法院各判處有
    期徒刑八年、八月，應執行有期徒刑八年六月確定，入監執
    行後，於八十九年九月二十日縮短刑期假釋出監，所餘刑期
    交付保護管束，嗣於九十三年五月十五日假釋交付保護管束
    期滿以執行完畢論。猶不知悔改，明知戊○○於上開時地，
    確有持生魚片刀一支，與持尖刀一把之丙○○，共同朝其身
    體之上開部位揮砍，致其受有前揭多處切割傷之傷害等情，
    竟在本院九十五年度訴字第四六五號丙○○、戊○○共同殺
    人未遂案件（下稱另案殺人未遂案件）審理中，於執行審判
    之公署審判時，基於偽證之犯意，以證人之身分就其是否遭
    戊○○持生魚片刀砍殺此一對於案情有重要關係之事項，於
    九十五年八月二十八日審理庭時供前具結，證稱：他沒有見
    過戊○○，不記得戊○○當時是否在場，當天持生魚片砍殺
    他之人不是戊○○云云，故意隱匿其遭戊○○持刀砍殺之事
    實，而為戊○○未砍殺甲○○之虛偽陳述，足以使司法裁判
    權有陷於錯誤之虞。
二、案經本院告發函送臺灣臺南地方法院檢察署檢察官偵查起訴
    。
    理  由
一、關於證據能力之認定：
    本件有關以下所引用之供述或非供述證據，檢察官及被告二
    人於本案言詞辯論終結前，並未爭執其證據能力，本院審酌
    前開證據之作成或取得之狀況，並無非法或不當取證之情事
    ，且亦無顯不可信之情況，並無證據力明顯過低之情形，復
    經本院於審判期日就上開證據依法進行調查、辯論，依刑事
    訴訟法第一百五十九條之五規定，均具有證據能力，合先敘
    明。
二、訊據被告丙○○、甲○○均矢口否認有何偽證之犯行，被告
    丙○○辯稱：當時他喝醉酒，只記得戊○○有過來勸架，不
    記得戊○○有無刺殺甲○○，不是故意偽證云云；被告甲○○則辯稱：當日他是喝完酒赴約，只記得是遭丙○○及另一
    位不認識的人持刀砍傷，警詢時，警方拿戊○○的相片給他
    指認，跟他說相片內的人就是持刀砍他的人，檢察官訊問時
    ，又看到丙○○與戊○○靠的很近，就以為戊○○就是當時
    持刀砍他的另一個人，直到現在他仍然不清楚另一個持刀砍
    他的人是否就是戊○○，他沒有偽證之故意云云。
三、查丙○○、戊○○於九十四年十一月八日晚上十時五十分許
    ，在上揭「老李螺肉店」攤位，如何共同持刀砍殺甲○○未
    遂等事實，業據甲○○於另案殺人未遂案件偵查中結證稱：
    「（案發經過？）九十四年十一月八日晚上十時許，在臺南
    市○區○○路四段小北夜市老李螺肉店，我被丙○○及一位
    叫『阿亮』的人殺害」；「（何謂殺害？）丙○○拿蝴蝶刀
    ，『阿亮』拿切生魚片的刀，往我身上砍、刺，二人都有出
    手，也都有刺到我，我有受傷」等語在卷（見本院卷(二)第三
    三頁）。甲○○嗣於另案殺人未遂案件一審審理時亦以證人
    身分結證稱其身上所受之傷害，係遭二種刀器所傷，且當日
    除被告丙○○持刀砍殺他外，另尚有一人參與共同砍殺他之
    情（見本院卷(二)第一○○至一○二頁）；而證人即當日在場
    目擊之張玉生於另案殺人未遂案件偵查中亦證稱「戊○○持
    生魚片刀與丙○○共同砍殺甲○○」等情明確（見本院卷(二)
    第三三至三四頁）；復經另案殺人未遂案件一審檢送相關卷
    證函請法務部法醫研究所鑑定結果，認「一般生魚片刀之
    寬度較大而較利於切割傷不易用於穿刺，若為穿刺常可造成
    明顯嚴重致命傷，故研判本案李員之傷勢中生魚片刀較符合
    為切割傷，而無造成穿刺傷之結果。由傷者右肺有中、下
    葉受刺創均離可能進入之傷口入口較遠且傷口寬度均不大，
    較支持為生魚片刀外之凶器所致，故研判較符合本案述及另
    一凶器，即蝴蝶刀造成右肺穿刺傷之結果。綜合研判：由
    檢送之資料研判被害人甲○○之傷勢研判除生魚片刀造成切
    割傷外，似尚有蝴蝶刀造成穿刺傷之可能性」等情，有該所
    （九五）醫鑑字第二○九六號鑑定報告附卷可稽（見本院卷
    (二)第一六六至一七一頁），足認甲○○於另案殺人未遂案件
    偵查中指證「遭丙○○、戊○○分別持不同刀械砍殺」等情
    ，並非無據。又甲○○於另案殺人未遂案件偵審中雖指證「
    丙○○係持蝴蝶刀砍殺他」，及前揭法務部法醫研究所鑑定
    函文雖亦認甲○○之傷勢有遭蝴蝶刀刺傷之可能性，但丙○○否認其當日所持之刀械為蝴蝶刀，而該案除了甲○○之指
    證外，並未扣得丙○○當日持有之刀械，且法務部法醫研究
    所上開鑑定函文認「甲○○另遭蝴蝶刀砍傷」一節，係依甲○○傷勢及指證，及檢察官起訴認「有蝴蝶刀」一節而為研
    判，尚非因有扣案之刀械，始為上開之鑑定，準此，亦難以
    法務部法醫研究所認「甲○○另遭蝴蝶刀砍傷」一節，即認
    定丙○○當日所持之刀械確係「蝴蝶刀」，此外又查無證據
    足證丙○○當日確係持槍砲彈藥刀械管制條例管制之蝴蝶刀
    行兇，從而甲○○指證丙○○所持之刀械係「蝴蝶刀」一節
    ，尚屬不能證明；惟依法務部法醫研究所上開鑑定結果，認
    甲○○當日所受之傷勢，其中所受之切割傷，應係生魚片刀
    較為符合，另有一部分係「刺傷」，應係生魚片刀以外之凶
    器所致一節，顯見丙○○當日所持之刀械，應係生魚片刀外
    之尖刀，應可認定。
四、又被告丙○○於另案殺人未遂案件一審及二審審理中雖一再
    以證人身分結證稱：戊○○僅在場勸架云云。惟查：
  1.被告丙○○經另案殺人未遂案件一審於九十五年五月二十一
    日拘提到院，而於同年六月十九日行準備程序時，即供稱「
    戊○○拿一把刀子刺向甲○○」等語（見本院卷(二)第五○頁
    ）；且被告邱朝鎮於另案殺人未遂案件一審準備程序期日爭
    點整理時，就戊○○持生魚片刀刺向甲○○一節，亦不爭執
    。嗣於九十五年七月十七日戊○○經另案殺人未遂案件一審
    通緝到案，並以其事實有逃亡之虞、所為涉犯最輕本刑五年
    以上殺人未遂罪嫌而收押於看守所後，被告丙○○始於九十
    五年八月二十八日另案殺人未遂案件一審第一次審判期日改
    口稱：「（你用什麼東西砍殺甲○○？）我們發生口角後，
    我起身到隔壁海產店拿一把生魚刀片，後來被告戊○○看到
    我們在那邊吵架，就跑過來勸阻我們」云云，不但自承持生
    魚片刀殺傷甲○○，尚配合戊○○所稱當時係勸阻其二人吵
    架之說詞，則被告丙○○於另案殺人未遂案件一審及二審所
    為上開證詞，其真實性已見可疑。且查被告丙○○之所以更
    易其詞，乃因戊○○之姐許美月於九十五年七月二十四日下
    午十五時許前往臺灣臺南看守所會面被告丙○○時，因邱、
    許先前已經合意，而獲被告丙○○應允同意獨自負起本件罪
    責，且許美月於對談期間再三叮嚀被告丙○○應遵守自扛罪
    責之承諾，許美月為避嫌，甚或刻意將戊○○稱為「黑仔」
    ，然對照二人前後對話內容或戊○○之開庭時間等，其所稱
    「黑仔」，確為戊○○無疑。此經另案殺人未遂案件二審當
    庭勘驗臺灣臺南看守所檢送之該日許美月會面被告丙○○二
    人之對話錄音，其內容為：「鎮：我有跟亮仔講好了，我有
    跟他講那樣」；「鎮：我有跟黑人仔說那個要請律師的那條
    跟被害人說說，我有想說那條我要扛起來」；「鎮：你不要
    哭啦，看了真難過，我知道。我是想說兩個一個可以就……
    ，我有跟他說我……．你知道的」；「女：你跟我說的話要
    記得，不能沒做」，「鎮○○○道啦，我想說原本還沒看到
    他，我想說先……」；「鎮：他突然進來我嚇了一跳」；「
    女：他很忠心，他的家庭有一餐沒一餐的，要認真努力賺錢
    ，手指頭不小心撞受傷，都是劫數，人一定有劫數，要靠什
    麼幫忙你心裏也有數……．你有聽懂嗎，你看跟黑仔怎麼說
    ，一定要做對，不要反覆不定，要清醒一點，不要總是眼睛
    睜不開，想要怎樣就怎樣，要想我們都是緣份才能當姐弟還
    是朋友還是母子，不要現在說知道，過了就都不知道這樣就
    糟糕」，「鎮：會啦」; 「女：你跟我說話你後面有佛祖在
    聽」，「鎮○○○道啦」；「女：你要會想你答應的事你要
    記得不要讓我聽到你又起變化，那你就對不起我」等情，有
    另案殺人未遂案件二審當庭勘驗結果、錄音譯文（影本附於
    本院卷(二)第八四至八九、二一五頁）及錄音光碟附卷可稽。
    足證被告丙○○於另案殺人未遂案件一審及二審證述「當日
    僅他一人持生魚片刀砍傷甲○○，許朝亮僅在場勸架」云云
    ，均係事後迴護該案共同被告許朝亮之詞，不足採信。
  2.至於證人丙○○於另案殺人未遂案件二審審理時，雖又證稱
    「（在看守所與許美月對話時，所說『這條我要扛起來，我
    是想說兩個，一個就可以』）應該不是講戊○○的事」（見
    本院卷(二)第二二○頁）、「（請鈞院提示九十五年七月二十
    四日許美月接見證人錄音譯文第一頁第四十行『即丙○○說
    ：我不知道黑仔他會被抓進來，我那時要拼出去，看可不可
    以拼出去，結果沒辦法』，當時你說這些話是什麼意思？）
    戊○○是勸架，我怕會被判刑，想要交保，所以才推卸給他
    ，我想他並沒有砍被害人應該沒有關係。」等語（見本院卷
    (二)第二二一頁）。惟查：
    (1)稽之被告丙○○該日在看守所與許美月之對話內容，被告
      丙○○係先向許美月說「我有跟亮仔（即戊○○）講好了
      ，我有跟他講那樣」之後，經幾次對話，被告丙○○才又
      說「我有跟黑人仔說那個要請律師的那條跟被害人說說，
      我有想說那條我要扛起來」，經許美月說「我跟你說，…
      …咱們也要看……看怎樣姐幫你忙，我們錯就錯了，沒關
      係」，被告丙○○始又稱「你不要哭啦，看了真難過，我
      知道。我是想說兩個一個可以就……，我有跟他說我……
      你知道的」等語；再佐以證人許美月於另案殺人未遂案件
      二審審理時證述「曾稱呼被告戊○○『黑仔』」等語觀之
      （見本院卷(二)第二一三頁），顯見被告丙○○所稱「我有
      想說那條我要扛起來」、「我是想說兩個一個可以就……
      我有跟他說我．……你知道的」等語，係指另案殺人未遂
      案件，由他一個人扛起來之意。
    (2)又甲○○確實係遭二人分持不同之刀械砍殺，已如上述，
      從而被告丙○○經警拘提到案後，於九十五年六月十九日
      另案殺人未遂案件一審準備程序期日時供稱「我沒有殺他
      ，……戊○○拿一把刀子刺向甲○○，我有用手打甲○○
      ，但沒有拿蝴蝶刀殺他，是戊○○殺他的」等語（見本院
      卷(二)第五○頁），就戊○○部分尚非虛構，且縱令被告丙○○經警拘提到案後，為求交保，乃於另案殺人未遂案件
      一審準備程序期日為上開供述，亦或係因此而供出戊○○
      部分之實情，非必係為「誣指戊○○」而為之，被告丙○○事後於另案殺人未遂案件審理中供證「戊○○是勸架，
      我怕會被判刑，想要交保，所以才推卸給他，我想他並沒
      有砍被害人應該沒有關係。」云云，亦無可採。
  3.再觀之甲○○自另案殺人未遂案件警詢迄至法院審理時，除
    指證遭二人分持不同刀械砍殺外，均未指證其遭人砍殺時，
    戊○○或第三人有上前「勸阻」之情，則若果真另案殺人未
    遂案件共同被告戊○○當日確僅係在場勸架，甲○○何以自
    另案警詢迄至法院審理時，均未能實情以告，甚而於法院以
    證人身分到庭作證時，證述「沒有見過戊○○」等語（見本
    院卷(二)第一○一頁），益證戊○○當時並非在場勸架，而係
    與被告丙○○共同分持不同之刀械砍殺李志勇志，被告丙○○於另案殺人未遂案件一審、二審審理中以證人身分結證稱
    ：戊○○僅在場勸架云云，應屬虛偽陳述。
五、再被告甲○○於另案殺人未遂案件一審審理時雖證述「那天
    持生魚片刀砍殺他之人不是戊○○」云云。然查：
  1.戊○○於被告丙○○持刀砍殺甲○○時，確實在場一節，業
    為另案共同被告戊○○所自承，則甲○○嗣於另案殺人未遂
    案件一審審理時證稱「沒有見過在庭之戊○○，不記得戊○○曾出現在現場」等語（見本院卷(二)第一○一至一○二頁）
    ，已有不實。再者，甲○○於另案以證人身分於偵查中係指
    證「丙○○持刀，戊○○持生魚片刀往他身上砍、刺」等情
    （見本院卷(二)第三三頁），並於警詢時指認戊○○之口卡片
    及最近刑事照片，確認戊○○確有持刀砍殺他之情（見本院
    卷(二)第一○至一一頁）；另戊○○確實持從其姐許美月在小
    北夜市所經營之一一四、一一五攤位取出之生魚片刀殺傷甲○○，又據證人即在場目睹之張玉生於另案殺人未遂案件警
    詢及偵查中證述在卷（見本院卷(二)第一八至一九、三三至三
    四頁）。且證人張玉生與戊○○之姐許美月係同在小北夜市
    經營小吃攤位，其就附近攤位之人事當甚為熟悉，是證人張
    玉生於另案偵查中證稱：「（案發經過？）我在外面招呼客
    人，我看到阿亮回到他打工的店內，那個店是我的隔壁店，
    也算老李螺肉店的斜對面，店名叫作『可口』，他拿一支切
    生魚片的刀子走到老李螺肉店，我就看到阿亮與一個我不認
    識的人在砍甲○○」；「（甲○○是否有受傷流血？）有，
    流很多血，包括阿亮及另一個不認識的人身上也都是血，阿
    亮砍完後又回到他的店內。」，當無誤認可能；復核與證人
    許美月證稱其店內確有生魚片刀等情，及另案共同被告戊○○於該案供述「九十四年間有在我姐姐（即許美月）店內幫
    忙（意即在許美月店內工作）」等情相符（見本院卷(二)第一
    六頁），顯見甲○○於另案偵查中之前開指証，並非虛構，
    而可信採，嗣甲○○於另案一審審理時所為上開有利於戊○○之證詞，顯非實情，不可採信。
  2.另甲○○於另案警詢時雖另指稱「與被告丙○○共同行兇者
    為綽號『神經』之人」，於另案偵查中則另稱係「阿亮」之
    人，兩者似有不符。然查，甲○○與戊○○原不相識，兩人
    係於案發當時經被告丙○○介紹，始初次謀面，為甲○○於
    另案偵查中證述在卷，從而甲○○對戊○○之外號本無所知
    。又本件案發時間為九十四年十一月八日，甲○○於九十四
    年十一月十七日另案第一次製作警詢時，雖指稱「係遭綽號
    『銀龍』持蝴蝶刀、『神經』持生魚片刀殺傷」，於同年十
    一月二十九日仍指稱「係遭綽號『銀龍』（即被告許鎮朝）
    與『神經』兩人持刀殺害」等情，迄至九十五年一月三日，
    經警方提示戊○○之口卡片及彩色刑案蒐證照片供其指認，
    甲○○仍指稱「戊○○即是在小北夜市持生魚片刀殺傷伊綽
    號『神經』之人」等語（見本院卷(二)第一○頁）；嗣於九十
    五年二月十五日檢察官偵查中，甲○○則證稱「係遭被告丙○○及一位叫『阿亮』之人殺傷」等情（見本院卷(二)第三三
    頁），經檢察官質之先前不認識「阿亮」，為何知悉下手之
    人叫「阿亮」一節，甲○○方證稱「係被告丙○○約他去談
    判時介紹認識」（見本院卷(二)第三三頁），且證人即拿戊○○照片予甲○○指認之己○○警員於本院審理時亦結證稱：
    「當時我拿著戊○○的照片給甲○○看，跟甲○○說我找到
    一個叫『阿亮』的人，問甲○○是否是照片內這個人殺他的
    ，甲○○說就是他（指『阿亮』）」等情（見本院卷(一)第一
    二四頁），顯見甲○○另案警、偵訊時就持生魚片刀砍殺他
    之人之綽號，先後為「神經」、「阿亮」不同之稱呼，可能
    係因不知戊○○之真實姓名或綽號所致，因此或因被告丙○○之介紹或因命其指認之己○○警員之說明，而有不同外號
    之回答；再稽之本件案發經過全程以觀，戊○○為被告丙○○延請來助力之人，為防甲○○將來尋仇，被告丙○○於介
    紹當時捏稱戊○○之外號，並非不可能，此佐以被告丙○○
    於九十五年七月二十四日，在臺南看守所與証人許美月對話
    時，就戊○○之綽號，亦忽而稱「亮仔」，忽而稱「黑人仔
    」，即可証明。此外，綜合甲○○另案警詢及偵查中之供証
    ，除就戊○○之綽號之供証前後不一外，其餘並無二致，顯
    見甲○○應係於第三次警詢時知悉戊○○真實姓名，乃於檢
    察官中偵查中改稱戊○○為「阿亮」，從而，甲○○於另案
    警、偵訊時雖無法確實指述究係遭何外號之人持生魚片刀砍
    殺，但就持刀殺害之人確係「戊○○」一節則先後指証一致
    ，而無誤認之虞，由此益證甲○○於另案警詢及偵查中指證
    係「戊○○持生魚片砍他」一情，應屬實情，其事後於另案
    一審審理時翻異前詞，改證稱：「不是戊○○持生魚片刀砍
    他」云云，顯屬虛偽不實。
六、雖被告丙○○、甲○○於本案偽證案件審理時均一再辯稱：
    不是故意偽證云云，並各以前詞置辯。惟查：
  (一)被告丙○○於另案殺人未遂案件審理中以證人身分作證時係
    明確證稱戊○○沒有持刀砍甲○○，並不是證稱其不記得戊○○是否有持刀砍甲○○，是縱如其所言，其確實不記得當
    時戊○○是否係持刀砍殺甲○○之另一人，亦應據實為其已
    不復記憶之陳述，然其竟捨此不為，而故意為「戊○○未砍
    殺甲○○」之虛偽陳述，其顯然有偽證之故意自明，其於本
    院審理時辯稱：當時喝醉酒，不記得戊○○是否有砍殺甲○○云云，顯係臨訟卸責之詞，不足採信。況當時確係戊○○
    與丙○○持刀砍殺甲○○，已如前述，而甲○○先前並不認
    識戊○○，與戊○○並無任何怨仇，且甲○○遭砍傷前，亦
    未與戊○○發生爭吵，此為被告丙○○、甲○○及另案共同
    被告戊○○始終所不爭執，則倘非丙○○情商戊○○一起砍
    殺甲○○或丙○○於案發前已與戊○○有持刀砍殺甲○○之
    共識，戊○○豈可能僅因勸架不成，就貿然持刀砍殺甲○○
    ，足見丙○○證稱：戊○○是過來勸架云云，顯屬不實在。
  (二)依證人即另案殺人未遂案件之承辦員警己○○於本院審理時
    之上開證述內容（見本院卷(二)第一二四頁），當時己○○警
    員係持戊○○之近照讓被告甲○○指認，詢問被告甲○○當
    時是否遭戊○○砍傷，並非直接告知被告甲○○當時係戊○○砍傷甲○○，且戊○○於另案檢察官偵查中並未到庭供述
    ，自不可能與被告丙○○於另案偵查中同庭接受訊問，甲○○辯稱係因遭警方及另案偵查中丙○○與戊○○同庭之誤導
    ，才以為戊○○即是砍殺他的另一人云云，顯然不實在。又
    被告甲○○雖辯稱其到現在還是不知道當時砍殺他的另一個
    人是誰云云，惟觀諸卷附甲○○於另案警詢及偵查筆錄，其
    於另案警、偵訊中都明確指認是戊○○持生魚片砍殺他（見
    本院卷(二)第一○至一一、三三頁），並未證稱其「不記得」
    、「不清楚」等詞，是倘其確實不能確認究竟是否遭戊○○
    砍傷，亦應據實證述，豈能為虛偽之陳述。參以證人即當日
    駕車載被告甲○○赴約之乙○○於本院審理時證稱：「我在
    車上看到甲○○進去小北夜市，坐下來跟二、三名男子喝酒
    ，大概喝了有十幾分鐘，他們就開始扭打，最少有二、三個
    人與甲○○扭打……」等情（見本院卷(一)第一二三頁），足
    見被告甲○○當時並非一到場即遭人砍殺，而是與丙○○等
    三、四名男子一同談話十幾分鐘後，才遭人持刀追殺，則被
    告甲○○當時既然有與砍殺他之人面對面接觸談話，縱然因
    先前互不相識，而不知砍殺他之人之真實姓名，但當時持刀
    砍殺甲○○之人，僅有二個人，甲○○尚且能明確指稱係遭
    人持何種形狀之刀子砍傷，及丙○○非持生魚片刀，持生魚
    片刀的人係另一位不知名男子等情，豈有無法指認該不知名
    男子之相貌之理，由上可知，甲○○確實知道戊○○就是與
    丙○○一起砍殺他之人，其於另案另案殺人未遂案件一審審
    理中證稱：沒有見過戊○○，不記得戊○○當時是否在場云
    云，顯係虛偽陳述。
七、綜上所陳，被告丙○○於上揭時地，確實與戊○○共同分持
    不同之刀械砍殺甲○○（被告丙○○與戊○○所涉犯之前揭
    殺人未遂案件，亦經本院九十五年度訴字第四六五號、臺灣
    高等法院臺南分院以九十六年度上訴字第二三一號刑事判決
    為相同之認定，此經本院職權調取該強盜案卷查核屬實），
    且被告甲○○亦明知戊○○即係持生魚片砍他之人。詎被告
    丙○○、甲○○於另案審理中，經法院以證人身分，依法命
    其具結後，竟故意隱瞞「戊○○持生魚片刀砍殺甲○○」之
    情，而分別結證稱：「戊○○僅在場勸架」、「戊○○不是
    砍他（指甲○○）之另外一人」云云，顯均屬虛偽之證述，
    且該虛偽之證述攸關另案共同被告戊○○是否應同負殺人未
    遂罪責，從而，被告丙○○、甲○○前開虛偽之證述，即有
    使法院之裁判陷於錯誤之危險，自應構成偽證罪，本案事證
    明確，應依法論科。
八、核被告丙○○、甲○○所為，均係犯刑法第一百六十八條之
    偽證罪。被告丙○○於本院九十五年八月二十八日及臺灣高
    等法院臺南分院另案九十六年三月二十八日審理時分別為該
    虛偽陳述，只侵害一個國家審判權之法益，為單純一罪（最
    高法院八十二年度台上字第六三六七號判決意旨參照）。另
    原起訴書之起訴事實雖誤載被告丙○○、甲○○二人分別於
    九十五年八月二十八日另案一審審理中、九十六年二月七日
    本案偵查中為虛偽陳述，惟嗣經蒞庭檢察官於本案九十六年
    五月十五日準備程序期日時當庭更正起訴事實如前開事實欄
    所載（見本院卷(一)第三五至三七頁），則本案審理範圍，自
    應以蒞庭檢察官當庭更正後之事實為準，附此敘明。又被告
    二人有如事實欄所載之論罪科刑及執行情形，有臺灣高等法
    院被告前案紀錄表一份在卷可按，其於有期徒刑執行完畢後
    ，五年內故意再犯本件有期徒刑以上之罪，為累犯，均應依
    法加重其刑。爰審酌被告丙○○意圖為另案共同被告戊○○
    脫罪，即貿然偽證之犯罪動機、被告甲○○身為被害人，竟
    未據實陳述，使案情更難釐清，渠二人之偽證行為戕害國家
    司法威信，造成司法資源過度浪費，及其犯罪後始終否認犯
    行，未有悔改之意等一切情狀，分別量處如主文所示之刑。
    另被告二人為本案之犯罪時間均在九十六年四月二十四日以
    前，其所觸犯之刑法第一百六十八條偽證罪又非中華民國九
    十六年罪犯減刑條例第三條第一項第十五款所列經宣告逾一
    年六月有期徒刑不予減刑之罪，應依同條例第二條第一項第
    三款規定，各減其刑期二分之一。
據上論斷，應依刑事訴訟法第二百九十九條第一項前段，刑法第
一百六十八條、第四十七條第一項，中華民國九十六年罪犯減刑
條例第二條第一項第三款、第七條，判決如主文。
本案經檢察官丁○○到庭執行職務。
中　　華　　民　　國　　96　　年　　12　　月　　27　　日
　　　　　　　　　刑事第五庭  審判長　法　官  沈揚仁
                                      法　官  林逸梅
                                      法　官　林欣玲
以上正本證明與原本無異。
如不服本判決應於送達後10日內向本院提出上訴狀，並應敘述具
體理由。如未敘述上訴理由者，應於上訴期間屆滿後20日內向本
院補提理由書。
                                      書記官  鄭佩玉
中　　華　　民　　國　　96　　年　　12　　月　　27　　日
附錄本案論罪科刑法條：
刑法第168條
於執行審判職務之公署審判時或於檢察官偵查時，證人、鑑定人
、通譯於案情有重要關係之事項，供前或供後具結，而為虛偽陳
述者，處七年以下有期徒刑。
